【裁判字號】    89,易,3905
【裁判日期】    900316
【裁判案由】    重利
【裁判全文】
臺灣高雄地方法院刑事判決                        八十九年度易字第三九五號
    公訴人  臺灣高雄地方法院檢察署檢察官
    被  告  甲○○
    選  任  趙建華
    辯護人  吳玉豐
右列被告因重利案件，經檢察官提起公訴（八十八年度偵字第二三二０七號），本院
判決如左：
    主  文
甲○○共同連續乘他人急迫，貸以金錢，而取得與原本顯不相當之重利，處有期徒刑
捌月。緩刑肆年。
扣案之票據號碼ＡＩ0000000號、發票日八十八年九月十日、票面金額新臺幣
參拾貳萬元、票據號碼ＡＩ0000000號、發票日八十八年九月十日、票面金額
新臺幣陸拾伍萬元，及票據號碼ＡＩ0000000號、發票日八十八年九月十七日
、票面金額新臺幣陸拾伍萬元之支票參紙，均沒收之。
    事  實
一、甲○○與不詳姓名年籍之成年男子「何先生」，共同基於乘他人急迫，貸以金錢
    ，而取得與原本顯不相當重利之概括犯意聯絡，於民國八十八年六月八日及同年
    七月十八日，乘乙○○投資失敗急需用錢之際，先由乙○○撥打0000000
    000號行動電話予「何先生」，向「何先生」分別借款新臺幣（下同）五十萬
    元，每十五天為一期，每期利息十四萬元，再由甲○○在高雄市○○路與青年路
    交岔路口，將款項交付乙○○，乙○○則分別簽發票載發票日為八十八年六月二
    十三日及同年八月二日、票面金額均為六十四萬元、付款人均為中華商業銀行高
    雄分行之支票各一紙予甲○○，屆期並均有兌現，而以此方式分別取得相當於年
    息六百七十二分之重利。八十八年八月二十七日，乙○○再以前揭方式向「何先
    生」及甲○○借得五十萬元，並簽發票載發票日為八十八年九月三日及同年九月
    十日、票面金額分別為三十三萬元及三十二萬元、付款人亦為中華商業銀行高雄
    分行之支票予甲○○。八十八年九月三日，前開票面金額三十三萬元之支票兌現
    後，乙○○因急需用錢，遂再向「何先生」及甲○○以前揭方式借得一百萬元，
    並簽發票載發票日為八十八年九月十日及同年九月十七日、票面金額均為六十五
    萬元、付款人亦為中華商業銀行高雄分行之支票二紙予甲○○，惟乙○○已不堪
    負荷前揭借款之利息，乃於八十八年九月十六日二十時許，聯絡甲○○至其高雄
    市苓雅區○○○路七十八號住處理債務，甲○○遂持乙○○所簽發之前揭票載發
    票日為八十八年九月十日及同年九月十七日、票面金額分別為三十二萬元及六十
    五萬元之支票三紙到場，但因乙○○已報警，甲○○隨因而警當場查獲，並扣得
    前揭三紙支票。
二、案經乙○○訴由高雄市政府警察局苓雅分局移送臺灣高雄地方法院檢察署檢察官
    偵查起訴。
    理  由
一、訊據被告甲○○固不否認曾借款予告訴人乙○○，欲收取顯不相當之重利，並確
    於八十八年九月十六日持有告訴人所簽發前揭票載發票日為八十八年九月十日及
    同年九月十七日、票面金額分別為三十二萬元及六十五萬元之支票三紙為警當場
    查獲等情，惟另辯稱：伊只有借三次錢予告訴人，第一次借告訴人六十二萬，第
    二次借告訴人六十三萬元，第三次則借告訴人二十八萬元，時間大約時八十八年
    七、八間，三次借款相差沒幾天，利息均為每十五天計算一期，告訴人則分別簽
    發前揭三紙支票予伊，並沒有另外再借款予告訴人，且因告訴人尚未支付前開借
    款，故尚未取得顯不相當之重利云云。經查：本件被告如何與「何先生」，共同
    乘告訴人急迫，貸以金錢，而取得與原本顯不相當之重利等情，業據告訴人迭於
    警訊、偵查及本院審理時，指訴詳盡，並有中華商業銀行高雄分行出具之交易明
    細表與前揭票載發票日為八十八年九月十日及同年九月十七日、票面金額分別為
    三十二萬元及六十五萬元之支票三紙附卷可資佐證，被告雖辯稱僅於八十八年七
    、八月間三次借款予告訴人，惟對照其另自承利息每十五天計算一次等語，顯然
    其之所以持有前揭票載發票日為八十八年九月十日及同年九月十七日、票面金額
    分別為三十二萬元及六十五萬元之支票三紙，並非如其所稱係於八十八年七、八
    月間借款予告訴人，況倘被告僅借款三次予告訴人，在前揭借款金額非微之情形
    下，其無法明確陳述借款予告訴人之時間，顯與常理有悖，再佐以告訴人與被告
    與間尚無嫌隙，告訴人並故意誣陷之理，應足見告訴人指訴借款之時間、金額、
    次數等節，為可採信。又被告雖另辯稱告訴人尚未支付前開借款，故尚未取得顯
    不相當之重利，惟被告既已取得前揭扣案之三紙支票，重利行為即已達既遂，此
    與前揭三紙支票究否兌現無涉，其辯解自不足採信。從而，本件事證至此已臻明
    確，被告犯行洵堪認定，應依法加以論科。
二、核被告甲○○所為，係犯刑法第三百四十四條之重利罪。其與「何先生」就前開
    重利犯行間，互有犯意之聯絡及行為之分擔，應論以共同正犯。又其先後多次犯
    行，除時間緊接外，並觸犯構成要件相同之罪名，顯均基於概括犯意反覆為之，
    應依連續犯之規定論以一罪，並加重其刑。爰審酌被告之犯罪動機、目的、手段
    ，及其生活狀況、品行、智識程度，其犯後僅坦承部分犯行暨其重利行為可能導
    致借款人因受債務壓迫鋌而走險，對社會治安造成危害等一切情狀，量處如主文
    所示之刑，以資懲儆。再被告前未曾受有期徒刑以上刑之宣告，有臺灣高等法院
    被告全國前案紀錄表可按，其因一時失慮，偶罹刑典，經此偵審程序後，當知所
    警惕，信無再犯之虞，本院因認其所受宣告刑，以暫不執行為適當，併諭知緩刑
    四年，以啟自新。扣案之前揭三紙支票，為被告與「何先生」共同犯本件重利罪
    所得之物，併依刑法第三十八條第一項第三款，予以宣告沒收之。至公訴意旨雖
    認被告另自八十八年三、四月起，連續多次借款四十萬元、六十萬元、一百萬元
    、七十萬元予告訴人，惟告訴人既於本院行調查證據程序時，明確指稱其前揭款
    項非向被告借得，被告亦未出面交付告訴人金錢並向告訴人收取利重利，則公訴
    意旨認被告尚涉有其他部分重利犯行，即稍有未洽，茲因公訴意旨認此部分與前
    揭論罪科刑之部分，有裁判上一罪之連續犯關係，爰不另為無罪之諭知，附此敘
    明。
據上論斷，應依刑事訴訟法第二百九十九條第一項前段，刑法第二十八條、第五十六
條、第三百四十四條、第七十四條第一款、第三十八條第一項第三款，罰金罰鍰提高
標準條例第一條前段，判決如主文。
本案經檢察官朱秋菊到庭執行職務。
中      華      民      國    九十      年      三      月     十六     日
                                臺灣高雄地方法院刑事第七庭
                                  法  官 劉傑民
右正本證明與原本無異。
如不服本判決，應於判決送達後十日內，向本院提出上訴狀。
                                  書記官 黃琬婷
中      華      民      國    九十      年      三      月     十六     日
附錄本案判決科刑法條：
刑法第三百四十四條
乘他人急迫、輕率或無經驗貸以金錢或其他物品，而取得與原本顯不相當之重利者，
處一年以下有期徒刑、拘役或科或併科一千元以下罰金。


司法院資訊處製作；財團法人民間司法改革基金會備份。
